臺灣臺東地方法院刑事判決
111年度原訴字第61號
公  訴  人  臺灣臺東地方檢察署檢察官
被      告  李育良  


            李育丞  




            黃敬乾  


            范焱智  


            黃啟恆  


            郭鍾昱珉


上  一  人
指定辯護人  本院公設辯護人丁經岳  
上列被告因妨害秩序等案件，經檢察官提起公訴（111年度偵字
第1684號），於本院審判程序進行中，被告就被訴事實為有罪之
陳述且與檢察官達成合意，經檢察官聲請改依協商程序而為判決
，本院合議庭裁定就上列被告被訴妨害秩序部分，由受命法官獨
任進行協商程序，並判決如下：
    主  文
李育良犯意圖供行使之用而攜帶兇器在公共場所聚集三人以上下
手實施強暴，因而致生公眾或交通往來之危險罪，處有期徒刑陸
月，如易科罰金，以新臺幣壹仟元折算壹日。
李育丞犯意圖供行使之用而攜帶兇器在公共場所聚集三人以上下
手實施強暴，因而致生公眾或交通往來之危險罪，處有期徒刑陸
月，如易科罰金，以新臺幣壹仟元折算壹日。
黃敬乾犯在公共場所聚集三人以上下手實施強暴，因而致生公眾
或交通往來之危險罪，處有期徒刑陸月，如易科罰金，以新臺幣
壹仟元折算壹日。緩刑貳年，緩刑期間付保護管束，並應於判決
確定後壹年內，向檢察官指定之政府機關、政府機構、行政法人
、社區或其他符合公益目的之機構或團體，提供捌拾小時之義務
勞務。
范焱智犯在公共場所聚集三人以上下手實施強暴，因而致生公眾
或交通往來之危險罪，處有期徒刑陸月，如易科罰金，以新臺幣
壹仟元折算壹日。緩刑貳年，緩刑期間付保護管束，並應於判決
確定後壹年內，向檢察官指定之政府機關、政府機構、行政法人
、社區或其他符合公益目的之機構或團體，提供捌拾小時之義務
勞務。
黃啟恆犯在公共場所聚集三人以上下手實施強暴，因而致生公眾
或交通往來之危險罪，處有期徒刑陸月，如易科罰金，以新臺幣
壹仟元折算壹日。緩刑貳年，緩刑期間付保護管束，並應於判決
確定後壹年內，向檢察官指定之政府機關、政府機構、行政法人
、社區或其他符合公益目的之機構或團體，提供捌拾小時之義務
勞務。
郭鍾昱珉犯意圖供行使之用而攜帶兇器在公共場所聚集三人以上
下手實施強暴，因而致生公眾或交通往來之危險罪，處有期徒刑
陸月，如易科罰金，以新臺幣壹仟元折算壹日。緩刑貳年，緩刑
期間付保護管束，並應於判決確定後壹年內，向檢察官指定之政
府機關、政府機構、行政法人、社區或其他符合公益目的之機構
或團體，提供捌拾小時之義務勞務。
    事實及理由
一、本件犯罪事實及證據，均引用如附件檢察官起訴書之記載，
    並更正及補充如下：
(一)犯罪事實欄一部分：
　1.倒數第9、8列之「仍共同基於聚集三人以上，藉以實施強暴
    行為及傷害之犯意聯絡」，更正為「李育良、李育丞、郭鍾
    昱珉仍基於意圖供行使之用而攜帶兇器在公共場所聚集三人
    以上下手實施強暴之犯意、黃敬乾、范焱智、黃啟恆則基於
    在公共場所聚集三人以上下手實施強暴之犯意，及上開6人
    基於傷害之犯意聯絡」。
　2.倒數第7列之「球棒」，更正為「木棍」。
(二)增列證據：被告李育良、李育丞、黃敬乾、范焱智、黃啟恆
    、郭鍾昱珉於本院民國111年10月25日審判程序及協商程序
    中所為之自白（見本院卷第180、191頁）。
二、本件經檢察官與被告6人於審判外達成協商之合意且被告6人
    已認罪，其等協商合意內容如下(本院卷第190頁)：
(一)被告李育良就起訴書所載，願受有期徒刑6月之宣告，如易
    科罰金，以新臺幣(下同)1千元折算1日。
(二)被告李育丞就起訴書所載，願受有期徒刑6月之宣告，如易
    科罰金，以1千元折算1日。
(三)被告黃敬乾就起訴書所載，願受有期徒刑6月之宣告，如易
    科罰金，以1千元折算1日。緩刑2年，緩刑期間付保護管束
    ，並應於判決確定後壹年內，向檢察官指定之政府機關、政
    府機構、行政法人、社區或其他符合公益目的之機構或團體
    ，提供80小時之義務勞務。
(四)被告范焱智就起訴書所載，願受有期徒刑6月之宣告，如易
    科罰金，以1千元折算1日。緩刑2年，緩刑期間付保護管束
    ，並應於判決確定後壹年內，向檢察官指定之政府機關、政
    府機構、行政法人、社區或其他符合公益目的之機構或團體
    ，提供80小時之義務勞務。
(五)被告黃啟恆就起訴書所載，願受有期徒刑6月之宣告，如易
    科罰金，以1千元折算1日。緩刑2年，緩刑期間付保護管束
    ，並應於判決確定後壹年內，向檢察官指定之政府機關、政
    府機構、行政法人、社區或其他符合公益目的之機構或團體
    ，提供80小時之義務勞務。
(六)被告郭鍾昱珉就起訴書所載，願受有期徒刑6月之宣告，如
    易科罰金，以1千元折算1日。緩刑2年，緩刑期間付保護管
    束，並應於判決確定後壹年內，向檢察官指定之政府機關、
    政府機構、行政法人、社區或其他符合公益目的之機構或團
    體，提供80小時之義務勞務。
(七)未扣案之木棍1支不予沒收。　　　　　　　　
三、經查，上開協商合意並無刑事訴訟法第455條之4第1項所列
    情形之一，檢察官聲請改依協商程序而為判決，本院爰裁定
    改行協商程序，並不經言詞辯論，於協商合意範圍內為判決
    。
四、附記事項：
(一)刑法所稱之「聚眾犯」（或稱「集團犯」、「聚合犯」），
    為必要共同之一，指2人以上朝同一目標共同參與犯罪之實
    行而言。其中刑法第150條第1項所稱之「聚眾施強暴脅迫罪
    」，為典型之聚眾犯，係指在不特定多數人得以進出之公共
    場所或公眾得出入之場所等特定區域，聚合3人以上，對於
    特定或不特定之人或物施以強暴脅迫，並依個人參與犯罪態
    樣之不同，分為首謀、下手實施或在場助勢之人，而異其刑
    罰。本罪被列於妨害秩序罪章，主要係為保護社會之安寧秩
    序與和平，故應歸屬關於社會法益之犯罪。此聚眾所為之犯
    罪行為，係在多數人群掩飾下各自犯罪，其人數往往無法立
    即辨明，時有增減，且各行為人彼此未必認識，亦不以互有
    犯意聯絡為必要。在屬個人法益犯罪之聚眾鬥毆罪，都認為
    即使在場助勢之人與實行傷害之行為人間均無關係，且難以
    認定係幫助何人時，仍應論以該罪（參見刑法第283條民國1
    08年5月29日修正理由一），則屬社會法益之聚眾施強暴脅
    迫罪，更應著重於其之不特定性、群眾性及隨時性，故其聚
    眾施強暴脅迫行為只要造成公共秩序及公共安寧之危險，能
    區別何人為首謀、下手實施或在場助勢之人即可。是關於本
    罪之處罰，雖依其為首謀、下手實施或在場助勢之人為輕重
    不同之刑罰，但所成立之犯罪仍係同一罪名，各該行為人均
    須有犯本罪之意思。其與一般任意共犯之差別，在於刑法第
    28條之共同正犯，其行為人已形成一個犯罪共同體，彼此相
    互利用，並以其行為互為補充，以完成共同之犯罪目的，故
    其所實行之行為，非僅就自己實行之行為負其責任，並在犯
    意聯絡之圍內，對於他共同正犯所實行之行為，亦應共同負
    責；而聚眾施強暴脅迫罪之行為人在犯罪中各自擔當不同角
    色，並依行為之不同而各負相異之刑責，即各個行為人在犯
    同一罪名之意思下，必須另具首謀、下手實施強暴脅迫或在
    場助勢之特別意思。故應跳脫以往觀念，認首謀、下手實施
    或在場助勢之人，本身即具有獨自不法內涵，而僅對自己實
    施之行為各自負責，不能再將他人不同內涵之行為視為自己
    行為。換言之，本罪之不法基礎在於對聚眾之參與，無論首
    謀、下手實施強暴脅迫及在場助勢之人之行為，均應視為實
    現本罪之正犯行為。又因本罪屬抽象危險犯，且著重在社會
    法益之保護，因此下手實施之強暴脅迫行為不以發生實害結
    果為必要，倘因而侵害其他法益而成立他罪者（如傷害、毀
    損、恐嚇、殺人、放火、妨害公務等），自應視情節不同，
    分別依競合關係或實質數罪併合處罰。此時，原聚眾施強暴
    脅迫罪之首謀、在場助勢之人，與實際下手實施強暴脅迫而
    犯其他犯罪者，又應回歸刑法「正犯與共犯」章，依刑法第
    28條至第31條各規定處理，自屬當然。查檢察官就被告6人
    認均係犯刑法第150條第1項後段、第2項第1款、第2款之意
    圖供行使之用而攜帶兇器在公共場所聚集三人以上實施強暴
    致生公眾或交通往來之危險罪，然並無證據證明被告黃敬乾
    、范焱智、黃啟恆有使用兇器下手實施強暴，且依上開說明
    ，首謀、下手實施強暴脅迫、在場助勢為刑法第150條之行
    為態樣，被告僅就自己實施之行為負責，不適用刑法第28條
    規定，是公訴意旨就該3名被告認定之罪名尚有未洽，應為
    如主文欄所示之論罪。
(二)依上開協商合意，本件被告6人均不依刑法第150條第2項規
    定加重其刑。　　
五、依刑事訴訟法第455條之2第1項第1款、第455條之4第2項、
    第455條之8、第454條第2項，判決如主文。
六、協商判決除有刑事訴訟法第455條之4第1項第1款於程序終結
    前，被告撤銷協商合意或檢察官撤回協商聲請者；第2款被
    告協商之意思非出於自由意志者；第4款被告所犯之罪非第4
    55條之2第1項所定得以協商判決者；第6款被告有其他較重
    之裁判上一罪之犯罪事實者；第7款法院認應諭知免刑或免
    訴、不受理者情形之一，或違反同條第2項「法院應於協商
    合意範圍內為判決；法院為協商判決所科之刑，以宣告緩刑
    、2年以下有期徒刑、拘役或罰金為限」之規定者外，不得
    上訴。
七、如有前項得上訴之情形，得自判決送達之日起20日內，向本
    院提出上訴書狀，上訴於第二審法院。
八、本案經檢察官林永提起公訴，檢察官莊琇棋到庭執行職務。
中    華    民    國    111   年    10    月     28   日
                  刑事第一庭法  官  陳昱維
以上正本證明與原本無異。
                            書記官  戴嘉宏
中　　華　　民　　國　　111 　年　　10　　月　　28　　日
附錄本案論罪科刑法條：
中華民國刑法第150條
在公共場所或公眾得出入之場所聚集三人以上，施強暴脅迫者，
在場助勢之人，處1年以下有期徒刑、拘役或10萬元以下罰金；
首謀及下手實施者，處6月以上5年以下有期徒刑。
犯前項之罪，而有下列情形之一者，得加重其刑至二分之一：
一、意圖供行使之用而攜帶兇器或其他危險物品犯之。
二、因而致生公眾或交通往來之危險。
附件
臺灣臺東地方檢察署檢察官起訴書
                                     111年度偵字第1684號
　　被　　　告　李育良　男　22歲（民國00年0月0日生）
　　　　　　　　　　　　住臺東縣○○鎮○○路0○00號
　　　　　　　　　　　　國民身分證統一編號：Z000000000號
　　　　　　　　李育丞　男　22歲（民國00年0月0日生）
　　　　　　　　　　　　住臺東縣○○鄉○○路0○0號
　　　　　　　　　　　　國民身分證統一編號：Z000000000號
　　　　　　　　黃敬乾　男　21歲（民國00年0月00日生）
　　　　　　　　　　　　住臺東縣○○鎮○○路0號
　　　　　　　　　　　　國民身分證統一編號：Z000000000號
　　　　　　　　范焱智　男　31歲（民國00年0月00日生）
　　　　　　　　　　　　住臺東縣○○鎮○○里○○00號
　　　　　　　　　　　　國民身分證統一編號：Z000000000號
　　　　　　　　黃啟恆　男　24歲（民國00年0月00日生）
　　　　　　　　　　　　住臺東縣○○鎮○○里○○00○0號
　　　　　　　　　　　　國民身分證統一編號：Z000000000號
　　　　　　　　郭鍾昱珉 男　22歲（民國00年00月00日生）
　　　　　　　　　　　　住臺東縣○○鎮○○路000巷00號
　　　　　　　　　　　　國民身分證統一編號：Z000000000號
　　　　　　　　蔡宏正　男　30歲（民國00年0月00日生）
　　　　　　　　　　　　住臺東縣○○鄉○○村0鄰○○00號
　　　　　　　　　　　　國民身分證統一編號：Z000000000號
上列被告因妨害秩序等案件，業經偵查終結，認應提起公訴，茲
將犯罪事實及證據並所犯法條分敘如下：
　　　　犯罪事實
一、李育良、李育丞、黃敬乾、范焱智、黃啟恆、郭鍾昱珉等人
    於民國111年3月26日17時許，在臺東縣○○鎮○○路0○0號鮮茶
    道飲料店購買飲料時，黃敬乾與蔡宏正因細故發生口角，蔡
    宏正騎乘機車離去後，李育良、李育丞、黃敬乾、范焱智、
    黃啟恆、郭鍾昱珉及1名年籍不詳之成年男子共7人隨即駕車
    尾隨蔡宏正至臺東縣○○鎮○○路0號關山火車站前，李育良、
    李育丞、黃敬乾、范焱智、黃啟恆、郭鍾昱珉及該名年籍不
    詳之成年男子明知關山火車站前屬於公眾得出入之場所，聚
    集三人以上實施強暴行為，將危害社會安寧秩序生公眾或交
    通往來之危險等情，仍共同基於聚集三人以上，藉以實施強
    暴行為及傷害之犯意聯絡，分別以徒手或持球棒並包圍蔡宏
    正之方式，毆打蔡宏正，致蔡宏正受有左側顳葉頭皮十公分
    撕裂傷、右側枕葉皮下血腫、左側臉頰四公分撕裂傷、左手
    前臂鈍挫傷、右側腰部擦傷等傷害；蔡宏正亦基於傷害之犯
    意，持徒手撿拾之角鐵1支，揮打李育良、黃敬乾身體，致
    李育良致受有左側軀幹、腋下、左側前臂鈍挫傷等傷害、黃
    敬乾受有右側腰部及前臂鈍挫傷等傷害。嗣警方接獲報案後
    到場處理，始循線查知上情。
二、案經蔡宏正、李育良、黃敬乾訴由臺東縣警察局關山分局報
    告偵辦。
　　　　證據並所犯法條
一、證據清單：
編號  證據名稱　　       待證事實　　　　 1 被告李育良於警詢及偵查中之供述 1.坦承於犯罪事實欄所載時、地，持木棍毆打蔡宏正及妨害秩序之事實。 2.遭被告蔡宏正持角鐵傷害之事實。 2 被告李育丞於警詢中之供述 坦承於犯罪事實欄所載時、地，持木棍毆打蔡宏正及妨害秩序之事實。 3 被告黃敬乾於警詢及偵查中之供述 1.坦承於犯罪事實欄所載時、地，徒手毆打蔡宏正及妨害秩序之事實。 2.遭被告蔡宏正持角鐵傷害之事實。  4 被告范焱智於警詢及偵查中之供述 坦承於犯罪事實欄所載時、地妨害秩序之事實，惟否認有傷害蔡宏正之舉，辯稱：監視器畫面看起來伊有踢蔡宏正，但伊是被推來推去、拉拉扯扯，伊沒有踢到蔡宏正云云。  5 被告黃啟恆於警詢及偵查中之供述 坦承於犯罪事實欄所載時、地雙方有發生衝突，惟否認有妨害秩序及傷害蔡宏正，辯稱：伊係下車勸架云云。  6 被告郭鍾昱珉於警詢及偵查中之供述 坦承於犯罪事實欄所載時、地，持木棍毆打蔡宏正及妨害秩序之事實。 7 被告蔡宏正於警詢及偵查中之證述 證明被告蔡宏正持角鐵傷害被告李育良、黃敬乾，致被告李育良、黃敬乾受傷之事實。 8 刑案現場圖、案發現場監視器擷圖、被告蔡宏正傷勢照片各1份 1.證明被告李育良、李育丞、黃敬乾、范焱智、黃啟恆、郭鍾昱珉及1名年籍不詳之成年男子於犯罪事實欄所載時、地，妨害秩序及傷害被告蔡宏正之事實。  2.證明被告蔡宏正於犯罪事實欄所載時、地，涉嫌傷害之事實。    9 檢察官製作之現場影像截圖及勘驗筆錄1份 1.證明被告李育良、李育丞、黃敬乾、范焱智、黃啟恆、郭鍾昱珉及1名年籍不詳之成年男子於犯罪事實欄所載時、地，妨害秩序及傷害之事實。  2.證明本案被告等人於案發時之穿著。 3.證明於案發現場毆打被告蔡宏正之人，除被告李育良、李育丞、黃敬乾、范焱智、黃啟恆、郭鍾昱珉等6人外，尚有1名身穿深藍色上衣、短褲之男子，惟被告李育良等6人均拒絕供出該名男子年籍之事實。 10 佛教慈濟醫療財團法人關山慈濟醫院診斷證明書3紙 證明被告李育良、黃敬乾、蔡宏正受有上開傷害之事實。  11 扣押筆錄、扣押物品目錄表 被告蔡宏正所持角鐵，於案發後由被告李育良取走，並於111年3月26日19時50分許交由警方扣押之事實。  12 佛教慈濟醫療財團法人關山慈濟醫院111年5月24日關慈醫字第1110000233號函 被告蔡宏正所受傷勢未達重傷程度之事實。 
二、核被告李育良、李育丞、黃敬乾、范焱智、黃啟恆、郭鍾昱
    珉等6人所為，均係犯刑法第150條第1項後段及第2項第1款
    、第2款之意圖供行使之用而攜帶兇器在公共場所聚集三人
    以上實施強暴致生公眾或交通往來之危險、同法第277條第1
    項之傷害等罪嫌。被告李育良等6人與該名年籍不詳成年男
    子間，有犯意聯絡及行為分擔，請均依共同正犯論處。被告
    李育良等6人係以一行為同時觸犯妨害秩序、傷害2罪，為想
    像競合犯，請依刑法第55條之規定，從一重以刑法第150條
    第1項後段及第2項第1款、第2款之意圖供行使之用而攜帶兇
    器在公共場所聚集三人以上實施強暴致生公眾或交通往來之
    危險罪處斷；被告蔡宏正所為，係犯同法第277條第1項之傷
    害罪嫌。扣案之角鐵1支，係蔡宏正所有供犯罪所用之物，
    請依刑法第38條第2項規定宣告沒收。未扣案之被告郭鍾昱
    珉所使用之木棍雖未扣案，為被告郭鍾昱珉所有且供犯罪所
    用之物，業據被告郭鍾昱珉供承在卷，亦請依刑法第38條第
    2項規定宣告沒收。
三、至告訴及報告意旨認被告李育良、李育丞、黃敬乾、范焱智
    、黃啟恆、郭鍾昱珉等6人所為亦涉刑法第271條第2項、第1
    項之殺人未遂罪嫌。惟按殺人與傷害之區別，應以有無殺意
    為斷，即行為人於下手時有無決意取被害人之生命為準，至
    於被害人受傷處是否致命部位，及傷痕多寡、輕重為何等，
    僅足供認定有無殺意之參考，究不能據為區別殺人未遂與傷
    害之絕對標準，故不能僅因被害人受傷之位置係屬人體要害
    ，即認定加害人自始即有殺害被害人之犯意。故而判斷行為
    人於行為當時，主觀上是否有殺人之故意，除應斟酌其使用
    之兇器種類、攻擊之部位、行為時之態度、表示外，尚應深
    入觀察行為人與被害人之關係、衝穾之起因、行為當時所受
    之刺激、下手力量之輕重，被害人受傷之情形及行為事後之
    態度等各項因素綜合予以研析（最高法院18年上字第1309號
    判決、94年度台上字第6857號判決參照），被告6人均辯稱
    未有置告訴人蔡宏正於死之故意，且被告李育良等6人並無
    持續追擊告訴人蔡宏正之舉，告訴人蔡宏正所受之傷害亦非
    屬極為嚴重之傷，自難認被告李育良等6人均具有殺人之故
    意，然若認上述告訴及報告意旨部分構成犯罪，亦與起訴部
    分有實質上一罪關係，為起訴效力所及，爰不另為不起訴處
    分。
四、依刑事訴訟法第251條第1項提起公訴。
　　此　　致
臺灣臺東地方法院
中　　華　　民　　國　 111　　年　　7 　　月　　5 　　日
                              檢 察 官    林      永
本件正本證明與原本無異
中　　華　　民　　國　 111　　年　　8 　　月　　6 　　日
                              書 記 官    蔡  明  珊
所犯法條：
刑法第150條
在公共場所或公眾得出入之場所聚集三人以上，施強暴脅迫者，
在場助勢之人，處一年以下有期徒刑、拘役或十萬元以下罰金；
首謀及下手實施者，處六月以上五年以下有期徒刑。
犯前項之罪，而有下列情形之一者，得加重其刑至二分之一：
一、意圖供行使之用而攜帶兇器或其他危險物品犯之。
二、因而致生公眾或交通往來之危險。
刑法第277條
傷害人之身體或健康者，處五年以下有期徒刑、拘役或五十萬元
以下罰金。
犯前項之罪，因而致人於死者，處無期徒刑或七年以上有期徒刑
；致重傷者，處三年以上十年以下有期徒刑。